臺灣臺北地方法院民事簡易判決
110年度北簡字第5012號
原      告  鍾小平  
訴訟代理人  何謹言律師
            黃乃芙律師
被      告  社團法人中國國民黨

法定代理人  朱立倫  
訴訟代理人  魏平政律師
複代理人    顏永青律師
上列當事人間請求返還保證金事件，於中華民國111年1月6日言
詞辯論終結，本院判決如下：
　　主      文
被告應給付原告新臺幣伍拾萬元，及自民國一百零九年十二月三
十一日起至清償日止，按年息百分之五計算之利息。
訴訟費用由被告負擔。
本判決得假執行。但被告如以新臺幣伍拾萬元預供擔保後，得免
為假執行。
    事實及理由
一、原告主張其前於民國108年4月22日依被告台北市委員會108
    北市一字第018號公告（下稱系爭公告），申請辦理第10屆
    立法委員候選人提名登記，並依系爭公告第三條第(四)項第
    9款第(1)目之規定，繳納保證金新台幣(下同)50萬元予被告
    之台北市委員會。原告並無違紀參選之情事，且中央選舉委
    員會已正式公告候選人名單，被告應即依系爭公告第四條第
    (四)項第9款第(2)目：「保證金於中央選舉委員會正式公告
    候選人名單，經確認無違紀參選者退還」之規定，退還保證
    金50萬元予原告，爰提起本件訴訟。並聲明：被告應給付原
    告50萬元，及自收受本起訴狀繕本之翌日起，按週年利率5%
    計算之利息，並願供擔保請准宣告假執行。
二、被告辯稱：
　㈠被告台北市委員會前於108年4月18日公告第10屆立法委員(區
    域暨原住民)選舉第3梯次候選人提名登記有關事項，依系爭
    公告所載，被告受理黨內人士領表登記參選時間為108年4月
    22日至4月24日，原告得知上情後，旋即於同年4月22日領表
    登記參選台北市第五選區黨內初選，復於同日簽署中國國民
    黨第10屆立法委員(區域暨原住民)選舉候選人提名登記公約
    （下稱系爭公約），承諾遵守相關規定，絕不違紀參選，否
    則，被告除有權對原告作出黨紀處分外，尚得沒收原告當場
    繳交之50萬元保證金。
  ㈡108年4月24日下午4時許(即領表登記時間截止後)，原告竟突
    然現身被告台北市黨部嘶吼、咆嘯、大聲辱罵、公然侮辱辦
    理初選作業工作人員及被告台北市黨部主任委員，並當場致
    電媒體，復要求工作人員接聽記者電話等，意圖藉此擾亂初
    選作業程序，嚴重毀損被告名譽，並使初選作業工作人員受
    身心受創，顯已違背系爭公約第3條、第4條、第6條規範，
    而屬違紀參選，依照系爭公約及系爭公告之規定，被告得沒
    收原告繳交之保證金。
  ㈢原告至被告台北市黨部擾亂初選作業程序後，即改由被告黨
    中央接手台北市第五選區（萬華、中正區）立法委員初選民
    調作業程序，嗣民調結果由訴外人林郁方勝出，被告即依民
    調結果提名訴外人林郁方代表被告參選台北市第五選區立法
    委員，復依被告台北市黨部考核紀律委員會決議，經被告中
    央考核紀律委員會審議，對原告作出停權6個月處分。詎原
    告於被告依民調結果提名訴外人林郁方代表參選台北市第五
    選區立法委員後，多次於媒體上大肆批評被告，表明退黨意
    思及一定會以無黨籍身分參選台北市第五選區立法委員，復
    公開表態支持民眾黨柯文哲參選，嚴重影響被告台北市第五
    選區立法委員選情，並已違背系爭公約第3條、第4條、第6
    條以及第8條規範，故被告得依系爭公約及系爭公告之規定
    ，沒收原告保證金。
  ㈣並聲明：原告之訴駁回，如受不利判決，被告願供擔保請准
    宣告免為假執行。
三、兩造不爭執之事實：　　
　㈠原告於108年4月22日依系爭公告，申請辦理第10屆立法委員
    候選人提名登記，並依系爭公告第三條第(四)項第9款第(1)
    目之規定，繳納保證金50萬元予被告之台北市委員會。
　㈡被告以原告違紀參選，依照系爭公約及系爭公告之規定，沒
    收原告繳交之保證金50萬元。　
四、原告主張被告應返還保證金50萬元，則為被告否認，並以前
    揭情詞置辯。經查，系爭公告第四條第(四)項第9款第(2)目
　　載明：「保證金於中央選舉委員會正式公告候選人名單，經
    確認無違紀參選者退還，違紀參選者予以沒收」，有原告提
    出之系爭公告在卷可稽（見本院卷第31頁），而系爭公約末
    段固載明「以上約定如有違反，願受黨紀處分；違紀參選者
　　，同意所繳保證金不予退還，絕無異議。」，惟第8點亦明
    確記載「尊重黨內初選機制，如未獲提名，絕不違紀參選」
    等情，有被告提出之系爭公約在卷可佐（見本院卷第77頁）
　　，顯見系爭公約已將違紀參選特定為「如未獲提名而參選」
　　，並就「違反約定」與「違紀參選」之違規態樣做不同處理
　　，前者(違反第1條至第7條、第8條後段、第9條規定)為黨紀處分，後者(違反第8條前段）則不予退還保證金。而原告未獲被告提名後，並未參選立法委員等情，有原告提出之臺北市第五選區立法委員選舉結果在卷可佐（見本院卷第135頁
　　），是原告並無系爭公約第8條規定所稱「違紀參選」之情事，故其請求返還保證金，洵屬有據。　　　　
五、從而，原告提起本件訴訟，請求被告返還保證金50萬元，及
    自109年12月31日起，按週年利率5%計算之利息，為有理由
    ，應予准許。
六、本件係就民事訴訟法第427條訴訟適用簡易程序所為被告敗
    訴之判決，依同法第389條第1項第3款規定，應依職權宣告
    假執行。又被告陳明願供擔保聲請宣告免為假執行，核無不
    合，爰酌定相當之擔保金額併宣告之。
七、本件事證已臻明確，兩造其餘之攻擊或防禦方法及未經援用
    之證據，經本院斟酌後，認為均不足以影響本判決之結果，
    爰不逐一詳予論駁，併予敘明。
八、訴訟費用之依據：民事訴訟法第78條。　　　　　
中　　華　　民　　國　 111　　年　　1 　　月　　20　　日
                          臺灣臺北地方法院臺北簡易庭
                                  法  官　郭美杏
以上正本係照原本作成。
如不服本判決，應於判決送達後20日內向本庭（臺北市○○○路
○段000巷0號）提出上訴狀。（須按他造當事人之人數附繕本）
。如委任律師提起上訴者，應一併繳納上訴審裁判費。
中　　華　　民　　國　　111 　年　　1 　　月　　20　　日
　　　　　　　　　　　　　　　　  書記官　林玗倩